【裁判字號】    88,自,974
【裁判日期】    890131
【裁判案由】    誣告
【裁判全文】
臺灣臺北地方法院刑事判決                          八十八年度自字第九七四號
    自訴人   丙○
             乙○○
             丁○○
    被  告   甲○○
右列被告因誣告案件，經自訴人提起自訴，本院判決如左：
    主  文
甲○○意圖他人受刑事處分，向該管公務員誣告，處有期徒刑肆月。
    事  實
一、甲○○於民國八十八年三月二十日上午十時十分許，在台北市○○○路六二九八
    號二樓甲○○律師事務所內，與丙○、乙○○及丁○○（下稱丙○等三人）協議
    清算甲○○與丙○合夥辦理大陸繼承人申領在台亡故榮民遺產業務之所得分配事
    宜，於同日十時四十分許，四人因協議不成而發生爭執，甲○○竟先以桌上之茶
    水分別潑向丙○等三人，並隨即以其所有而預藏於櫃子後面之木棍分別戳向丙○
    等三人之胸部或臉部，致丙○等三人分別受有傷害，丙○趁隙跑出事務所外，並
    報請警方至現場處理，甲○○竟意圖使丙○等三人受刑事處分，而向到場處理之
    台北市政府警察局文山第二分局員警虛構丙○等三人以其辦公室內之掃把共同毆
    打其前胸及右腰成傷，並強暴脅迫其簽字蓋章要錢等事實，並表明訴追丙○等三
    人之意思，而誣告丙○等三人共同涉犯傷害、恐嚇取財、妨害自由等罪嫌，臺灣
    台北地方法院檢察署檢察官因認丙○等三人共同涉犯傷害罪嫌而提起公訴（八十
    八年度偵字第八０七五號），致使丙○等三人受有刑事追訴之危險。
二、案經被害人丙○、乙○○、丁○○提起自訴。
    理      由
一、訊據被告甲○○矢口否認有何誣告犯行，辯稱：伊並沒有誣告自訴人，是自訴人
    來伊辦公室打人云云，經查：
（一）被告甲○○於警訊時及偵查中分別向台北市政府警察局文山第二分局員警及台
      灣台北地方法院檢察署檢察官虛構丙○等三人以其辦公室內之掃把共同毆打其
      前胸及右腰成傷，並強暴脅迫其簽字蓋章要錢等事實，並表明訴追自訴人丙○
      等三人有傷害、恐嚇取財、妨害自由等罪嫌之意思，嗣經臺灣臺北地方法院檢
      察署檢察官認自訴人丙○等三人涉有共同傷害罪嫌而提起公訴，並由本院以八
      十八年度易字第二九六二號案件審理等情，此有八十八年度偵字第八０七五號
      起訴書及本院八十八年度易字第二九六二號刑事卷宗可稽。
（二）次按，告訴人所訴事實不能證明其係屬實在，對於被訴人為不起訴處分確定者
      ，固不能謂告訴人因此即應負誣告罪責，然此必以告訴人有出於誤會或懷疑被
      訴人有此事實，或對其事實張大其詞而為申告之情形，始足以當之，若告訴人
      以自己親歷被害事實，堅指被訴人有犯罪行為，指名向該管公務員告訴，經不
      起訴處分，認被訴人無此犯罪事實者，即不能謂告訴人不應負誣告罪責，此有
      最高法院三十二年度上字第一八四號判例要旨參照。
  １、被告甲○○於警訊時指稱乙○○及丁○○二人各站其一邊左右夾住伊，由丙○
      拿棍子在伊的前胸捅二下，腰一下後，伊就暈倒等語（見偵查卷第四頁反面嗣
      於偵查中又指稱丙○以棍子在其胸前重挫三下，右腰二下，伊即暈倒在地，伊
      醒來後，丙○又以腳踢伊右腿、左手等處等語（見偵查卷第三十二頁反面），
      並先後提出景美醫院於八十八年三月二十日及同年月二十六日所出具之驗傷診
      斷書各一份為據，惟查，自訴人丙○遭被告甲○○持木棍毆打後，即趁被告甲○○轉而攻擊自訴人乙○○及丁○○之際逃離事務所報警，自訴人丙○根本未
      曾拿過木棍毆打被告甲○○之身體之事實，迭據自訴人乙○○及丁○○於另案
      （八十八年度易字第二九六二號）偵查中及本院調查時均供述明確，且經核閱
      被告甲○○所呈第一份驗傷診斷書載明受檢驗人為甲○○，檢驗日期為八十八
      年三月二十日上午十一時二十五分，檢驗醫師為郭耀聰，檢查結果為「胸前挫
      傷二處、左前臂挫傷、左下腿挫傷」等內容，此見臺灣台北地方法院檢察署八
      十八年度偵字第八０七五號偵查卷第五頁所附驗傷診斷書自明，則依甲○○所
      訴情節，被告丙○既係踢打其右腿，何以其所受傷害竟在左下腿？且證人郭耀
      聰亦到庭結證稱：「（問：甲○○所受傷害為何？）有挫傷也有瘀傷。挫傷應
      不是當日發生，故無記載面積。多久以前發生的傷，我無法判斷，．．」等語
      （見本院八十八年度易字第二九六二號刑事卷八十八年十二月十六日訊問筆錄
      ），由此亦足見甲○○於八十八年三月二十日驗傷之結果，並非當天所造成，
      被告甲○○竟向員警及台灣台北地方法院檢察署檢察官指稱上開驗傷結果係自
      訴人丙○等三人於八十八年三月二十日以掃把毆打所致，顯係出於虛構。至甲○○於偵查中所呈第二份驗傷診斷書則載明受檢驗人為甲○○，檢驗日期為八
      十八年三月二十六日上午十時，檢驗醫師為潘堯盛，檢查結果為「前胸瘀紫
      傷約七×五平方公分右前胸下側瘀紫傷八×六平方公分左手前臂瘀紫傷三
      ×三平方公分左手臂瘀傷二．五平方公分右膝窩處瘀紫傷三乘一平方公分
      。其他：左側第四及第九肋骨骨折」等內容，此見上揭偵查卷第四十四頁所附
      驗傷診斷書可明，惟證人潘堯盛到庭結證稱：「（問：提示扣案木棍，是否可
      能造成前開瘀傷？）戳擊以面積來講，不大可能。不可能造成這麼大瘀傷。如
      果以木棍受力面積較小的傷害，應有合併皮下出血或擦傷。皮下出血只是點狀
      出血，與瘀傷是大面積傷害不一樣。．．至於甲○○骨折傷害應一個月內所受
      傷害，肋骨骨折一般是非常疼痛，應是馬上有感覺，且以木棍戳擊所造成肋骨
      骨折機會非常小。（問：挫傷有無可能變造瘀傷？）有可能，因微血管出血繼
      續就有可能變成瘀傷，貼膏藥不會使挫傷面積擴大，因受傷時面積已確定。」
      等語（同前揭本院訊問筆錄），另證人郭耀聰亦證稱：「當天（八十八年三月
      二十日）沒照Ｘ光，當天甲○○沒告訴我有骨折，且因當時情況來看不像有骨
      折，．．。（問：若兩個人夾住手臂後扭動，可否造成骨折？）是有可能造成
      肋骨骨折，但甲○○是硬骨骨折，機率非常小。」等語（同前揭本院訊問筆錄
      ），亦足見被告甲○○於八十八年三月二十六日驗傷之結果，顯與自訴人丙○
      等三人無涉，而被告甲○○對其指稱遭自訴人丙○等三傷害之事實既係其親身
      經歷之事實，應不致有誤認或誤指之虞，詎被告甲○○明知並未遭自訴人等毆
      打成傷，而猶於偵查中提出上開第二份診斷證明書虛構稱係丙○等三人於八十
      八年三月二十日對其傷害之結果，益足徵其欲使丙○等三人受刑事處分之意圖
      。
  ２、尤有進者，被告甲○○於本院調查時指稱扣案木棍是丙○等三人所有，伊並未
      以水潑丙○等三人云云（見本院八十八年度易字第二九六二號刑事卷八十八年
      十一月十一日訊問筆錄），惟證人即於案發時任職甲○○律師事務所助理之黃
      淑英到庭結證稱：「（問：當天有無看到李、吳、張三人被茶水潑濕？）我看
      到他們身上濕濕，但不知是那一個人，原因我不清楚。（問：當天有無看到被
      告四人在打架？）沒有看到，但回來有看到會客室很亂，甲○○叫我不要進去
      ，我寄信回到事務所後五分鐘警方就來了。甲○○一直都醒著，我有看到甲○○被乙○○押在椅子上。在地上有看到一根棍子。．．（問：李、吳、張三人
      是否帶前開棍子至事務所？）沒有，他們只拿包包。（問：自李、吳、張二人
      至事務所至你去拿信經過時間多久？）我不記得了，但約是很短的時間。．．
      」等語（見本院八十八年度易字第二九六二號卷八十八年十二月二日訊問筆錄
      ），經核與自訴人丙○等三人供稱被告甲○○曾以茶水潑向渠等乙節相符，且
      依上開本院卷附之木棍照片所示，扣案木棍長達一公尺以上，如自訴人丙○等
      三人果有攜帶前開木棍至甲○○律師事務所，證人黃淑英焉有不知之理？且被
      甲○○於偵查中曾一度供稱丙○係以其辦公室的掃把打伊（見八十八年度偵字
      第八０七五號偵查卷第二十七頁），足證該木棍應係案發前即置放於甲○○律
      師事務所內之物，被告甲○○竟誣指該木棍係自訴人丙○等三人所有，其誣告
      之意圖至明。
  ３、再者，被告甲○○於其告訴丙○等三人傷害等案件（八十八年度易字第二九六
      二號）中，於警訊時及偵查中除指稱自訴人乙○○及丁○○二人各站其一邊左
      右夾住伊，而由自訴人丙○以木棍毆打伊之事實外，始終未具體指述自訴人丙○等三人有何恐嚇取財或妨害自由之事實，且就恐嚇取財及妨害自由部分之指
      訴亦未曾提出任何積極事證以供本院調查，衡諸被告甲○○身為律師，其對刑
      罰罪名之構成要件自應知之甚稔，其明知自訴人丙○等三人之行為並未該當於
      刑法上恐嚇罪或妨害自由罪之構成要件，竟向該管公務員捏詞虛構稱自訴人丙○等三人涉犯恐嚇及妨害自由罪嫌，雖該部分未經檢察官提起公訴，惟其行為
      已致使自訴人丙○等三人受有刑事追訴之危險。是被告甲○○所辯顯係事後卸
      責之詞，不足採信。本件事證已臻明確，被告犯行堪以認定。
二、核被告甲○○所為，係犯刑法第一百六十九條第一項之誣告罪。被告甲○○雖以
    同時同地誣告自訴人丙○等三人，惟其應僅成立一誣告罪。爰審酌被告身為律師
    ，竟因協調合夥事務所得清算不成，而挾怨誣告自訴人，濫行興訟，造成國家司
    法資源之浪費，惡性非輕，暨被告於犯罪後猶狡詞否認犯行，且仍意欲陷自訴人
    等入罪，對自訴人等造成之損害等一切情狀，量處如主文所示之刑，以示懲儆。
據上論斷，應依刑事訴訟法第三百四十三條、第二百九十九條第一項前段，刑法第一
百六十九條第一項，判決如主文。
中      華      民      國      八十九      年    一    月    三十一    日
                                      臺灣臺北地方法院刑事第六庭
                                          法  官  林  欣  蓉
右正本證明與原本無異
如不服本判決應於送達後十日內向本院提出上訴狀
                                          書記官  吳  文  雄
中      華      民      國      八十九      年    二    月      十一    日
附錄本案論罪科刑法條全文
刑法第一百六十九條
意圖他人受刑事或懲戒處分，向該管公務員誣告者，處七年以下有期徒刑。
意圖他人受刑事或懲戒處分，而偽造、變造證據或使用偽造變之證據者亦同。


司法院資訊處製作；財團法人民間司法改革基金會備份。
